【裁判字號】    98,抗,256
【裁判日期】    980224
【裁判案由】    聲明異議
【裁判全文】
臺灣高等法院民事裁定                   98年度抗字第256號
抗  告  人  壬○○○
            庚○○
            戊○○
            辛○○
                        樓
            己○○
上列5人               之3
共同代理人  吳啟玄律師
相  對  人  丁○○    住台北市○○○道120巷11弄17號7樓
            乙○○    住台北市○○○路○段32號10樓之1
            丙○○    住台北市○○○道86巷12號6樓
            甲○○○  住台北市○○○路○段32號10樓之1
上列抗告人因與相對人間交還土地強制執行事件，聲明異議，對
於中華民國97年8月25日臺灣臺北地方法院95年度執字第26661號
所為裁定提起抗告，本院裁定如下：
    主  文
抗告駁回。
抗告程序費用由抗告人負擔。
    理  由
一、
(一)、相對人持原法院民國（下同）72年5月12日72年度訴字第211
    號、本院72年上字第2161號、最高法院73年1月13日73年度
    台上字第165號裁定為執行名義，聲請對抗告人之被繼承人
    劉金木（91年6月11日死亡）強制執行（原法院76年度民執
    字第3953號，嗣改分為95年度執字第26661號），請求劉金
    木應將坐落台北市○○區○○段2小段289地號土地上如第一
    審判決附圖所示甲部分面積111平方公尺（即門牌台北市○
    ○街44之1號，嗣於90年7月1日整編為台北市○○○道94號
    ）房屋拆除後，將該土地交還相對人及其他共有人（見原法
    院卷(一)第3-16頁、卷(四)第112頁）。
(二)、執行法院以97年8月7日執行命令通知抗告人定於97年9月3日
    上午9時30分強制執行。
(三)、抗告人於97年8月20日具狀聲明異議略以：本件執行名義命
    抗告人將土地交還相對人及臺北地方法院72年度訴字第211
    號民事確定判決附表所示之其他共有人，惟該附表所示共有
    人中陳清枋已於49年7月29日死亡；陳來發於46年2月2日死
    亡；陳天送於49年5月4日死亡，該3人於本件訴訟繫屬前已
    死亡，顯非民事訴訟法第401條第2項所規定之「該他人」，
    故自無判決效力可及於其繼承人或其繼承人之繼受人可言，
    執行名義此部分應屬執行不能云云。
(四)、執行法院以97年8月25日裁定駁回抗告人之聲明異議。
二、抗告人於97年9月15日提起抗告，抗告意旨另謂相對人丁○
    ○等4人係繼承黃火塗之權利，其繼承發生原因日期為70年9
    月28日，相對人等4人辦竣繼承登記日期係74年11 月23日，
    於本件執行名義確定之時（73年1月13日）尚未辦理繼承登
    記，仍屬公同共有。相對人所提本件訴訟，違反最高法院29
    年上字第494號判例意旨，故縱經判決確定，亦無任何效力
    云云，請求廢棄原裁定等語。
三、按當事人或利害關係人對於強制執行命令或對於執行法官、
    書記官、執達員實施強制執行之方法，強制執行時應遵守之
    程序，或其他侵害利益之情事，得於強制執行程序終結前，
    聲明異議，強制執行法第12條第1項定有明文。
    查本件執行法院已於97年9月3日執行拆除系爭台北市○○○
    道94號建物，有執行筆錄、聲請狀可按（見原法院卷第87頁
    、92頁），是本件對抗告人強制執行之程序應已終結，依強
    制執行法第12條第1項規定，抗告人已不得聲明異議。
四、又各共有人依民法第821條之規定，既得為全體共有人之利
    益，請求回復共有物，其於取得執行名義後，自亦得為全體
    共有人之利益，聲請強制執行。共有人於聲請執行時，只須
    在其提出之聲請狀，表明為全體共有人之利益而聲請執行，
    毋庸與其他共有人全體共同聲請，或表明全體共有人之姓名
    、住址之必要。執行法院依各共有人之聲請，強制執行之效
    果，當然歸屬於全體共有人。如謂須由起訴之共有人與其他
    共有人全體共同聲請，始得予以強制執行，於土地登記簿上
    所載共有人死亡，繼承人不明或共有人行方不明時，勢必無
    法聲請強制執行，殊非妥適，與民法第821條立法意旨有違
    。
    查本件相對人係依民法第767條、第821條規定，請求抗告人
    之被繼承人劉金木等將占有之土地返還全體共有人，此觀本
    院72年上字第2161號判決即明，此與民事訴訟法第401條第2
    項「對於為他人而為原告或被告者者」之情形有異。抗告人
    謂系爭土地共有人陳清枋、陳來發、陳天送等3人於訴訟繫
    屬前已死亡，該3人顯非民事訴訟法第401條第2項所規定之
    「該他人」，執行名義此部分應屬執行不能云云，顯然有誤
    。又本件應交還之土地，係由相對人等與他共有人分別共有
    ，此由臺北地方法院72年度訴字第211號民事判決附表所載
    各共有人「持分」可明。縱相對人於訴時，未就其繼承被繼
    承人黃火塗之應有部分，辦理分割繼承登記，惟係由共有人
    黃火塗之全體繼承人共同起訴，亦難認有違民法第821條規
    定。抗告人抗告意旨指摘原裁定不當，求予廢棄，為無理由
    ，應予駁回。
五、據上論結，本件抗告為無理由，爰裁定如主文。
中    華    民    國    98    年    2    月    24    日
                    民事第八庭
                        審判長法  官  劉勝吉
                              法  官  連正義
                              法  官  滕允潔
正本係照原本作成。
本裁定除以適用法規顯有錯誤為理由，不得再抗告。如提起再抗
告，應於收受後10日內委任律師為訴訟代理人向本院提出再抗告
狀。並繳納再抗告費新台幣１千元。
中    華    民    國    98    年    2     月    24    日
                              書記官  黃麗玲


司法院資訊處製作；財團法人民間司法改革基金會備份。
